---
title: "Faire des graphiques avec ggplot2: Partie 2"
output: 
  learnr::tutorial:
    progressive: true
    allow_skip: true
    df_print: default
runtime: shiny_prerendered
description: >
  Utiliser ggplot2 pour faire des graphiques
---

```{r setup, include=FALSE}
library(learnr)
library(ggplot2)
library(dplyr)
library(knitr)
tutorial_options(exercise.timelimit = 10)

BeanSurvey<-read.csv("bean_survey.csv")[,-1]

BeanSurvey$AGEHH<-c(32,57,20,55,78,42,28,49,41,54,65,63,32,29,43,68,53,39,25,44,23,47,32,26,25,29,44,23,58,69,26,65,75,51,38,24,35,29,37,45,50,23,60,32,70,43,51,28,65,33)

BeanSurvey<-mutate(BeanSurvey,GENDERHH=ifelse(is.na(GENDERHH),"male",as.character(GENDERHH)))


```


## La couleur (color)

![](https://youtu.be/-ibuoSs6AoA)

Commençons par ajouter des couleurs au nuage de points que nous venons de créer. Il y a deux façons différentes d'appliquer des couleurs à un nuage de points :  
a) soit tous les points sont de la même couleur. 
b) Soit nous pouvons définir des couleurs différentes pour les points en fonction d'une colonne des données.  
L'option a) implique de changer la couleur par le biais de la géométrie ; l'option b) nous oblige à changer les couleurs en ajoutant une esthétique.

Examinons d'abord l'option a), et mettons tous nos points en rouge :

```{r colour1,exercise=TRUE}
ggplot(data = BeanSurvey,  aes(x = AGEHH,y=LANDAREA)) + 
  geom_point(colour="red")
```

Si nous nous contentons d'ajouter des couleurs de manière superficielle pour que notre graphique soit plus joli, c'est une façon d'y parvenir. Nous pouvons utiliser le <a href="http://www.stat.columbia.edu/~tzheng/files/Rcolor.pdf" target="_blank">tableau de couleurs R</a> pour choisir une belle nuance qui aidera nos points à avoir une belle apparence.

Mais nous pouvons ajouter de l'information a notre graphique en faisant varier la couleur des points en fonction d'une colonne du jeu de données - par exemple le sexe du chef de ménage. 

```{r colour2,exercise=TRUE}
ggplot(data = BeanSurvey,  aes(x = AGEHH,y=LANDAREA,colour=GENDERHH)) + 
  geom_point()
```

Dans ce cas, nous pouvons voir que des couleurs sont automatiquement attribuées à chacune des valeurs distinctes de la colonne que nous avons spécifié à l'esthétique `colour`. Cela va nous permettre de visualiser la relation entre trois variables de nos données sur le même graphique.

Cependant, il y a de nombreuses façons de se tromper, notamment en mélangeant ces deux façons différentes d'attribuer les couleurs. Dans la vidéo ci-dessus, j'illustre cet exemple de ce qui se passe si vous spécifiez un nom de couleur dans l'esthétique ou si vous spécifiez une variable dans la géométrie.
Vous pouvez exécuter des exemples de ce type ci-dessous - assurez-vous de ne pas tomber dans ces pièges !

```{r bluered1,exercise=TRUE}

ggplot(data = BeanSurvey,  aes(x = AGEHH,y=LANDAREA,colour="blue")) + 
  geom_point()
```


```{r bluered2,exercise=TRUE,error=TRUE}

ggplot(data = BeanSurvey,  aes(x = AGEHH,y=LANDAREA)) + 
  geom_point(colour=GENDERHH)
```

Rappelez-vous que ces deux exemples sont faux, mais qu'un seul d'entre eux donne une erreur !

## La couleur de remplissage (fill)

Lorsqu'il s'agit de diagrammes en barres ou de boxplots en particulier, mais aussi de certains autres types de graphique, il existe en fait deux attributions de couleurs différentes dont vous devez tenir compte. L'esthétique des couleurs fonctionne toujours, tout comme la définition de la couleur dans la géométrie.

```{r fill1, exercise=TRUE}
ggplot(data = BeanSurvey,  aes(y = AGEHH,x=GENDERHH,colour=GENDERHH)) + 
  geom_boxplot()
```

```{r fill2, exercise=TRUE}
ggplot(data =BeanSurvey,  aes(y = AGEHH,x=GENDERHH,colour=GENDERHH)) + 
  geom_boxplot(colour="blue")
```

Mais vous remarquerez que cela affecte les points et les lignes de la boîte, mais pas la couleur interne. Pour modifier cet attribut, il faut utiliser `fill` au lieu de `colour`.

```{r fill3, exercise=TRUE}
ggplot(data = BeanSurvey,  aes(y = AGEHH,x=GENDERHH,fill=GENDERHH)) + 
  geom_boxplot()
```

De même, nous pouvons définir une seule couleur pour toutes les cases en utilisant la couleur de remplissage dans la ligne de code `geom_boxplot`.



*QUESTION: Dans la boite de code ci-dessous, écrivez le code R pour produire un histogramme de la superficie des terres de l'ensemble de données BeanSurvey, et faites en sorte qu'il soit coloré en vert. Ensuite, étudiez ce qui se passe dans geom_histogram si vous associez une variable catégorielle, comme le sexe du chef de ménage, à la couleur ou au remplissage esthétique.*

```{r shadehist,exercise=TRUE}

```

```{r shadehist-solution}
ggplot(data=BeanSurvey,aes(x=LANDAREA))+
  geom_histogram(fill="green")

#deuxième graphique - le paramètre fill = GENDERHH nous donne des histogrammes superposés avec des couleurs différentes.
#Cela peut être utile pour comparer les distributions, mais c'est un peu déroutant,
#car les genres sont empilés les uns sur les autres, ce qui rend la comparaison difficile.
#Nous apprendrons à séparer cela un peu plus tard dans le cours...
ggplot(data=BeanSurvey,aes(x=LANDAREA,fill=GENDERHH))+
  geom_histogram()
```

## Les échelles (scale_)  

Considérons maintenant la variable contenant la quantité de haricots récoltés pendant la longue saison des longues pluies, et voyons comment elle varie selon le village.

```{r scal1,exercise=TRUE} 
ggplot(data = BeanSurvey,  aes(y = BEANSHARVESTED_LR,x=GENDERHH,fill=GENDERHH)) + 
  geom_boxplot()
```

Les échelles `scale_` sont utiles pour modifier les propriétés et transformer les 'axes' dans le graphique. Les échelles modifient l'esthétique. Toutes les fonctions d'échelle ont le même format générique scale_*axe/esthetique*_*modificateur*. 

La variable de rendement semble extrêmement asymétrique. Il y a un petit nombre d'agriculteurs qui récoltent une très grande quantité de haricots. La majeur partie de notre graphique est donc vide et il est difficile de voir l'ampleur de la différence de rendement ! C'est le genre de cas où nous pourrions vouloir appliquer une échelle logarithmique pour la récolte. L'utilisation du modificateur d'échelle log10 sur l'axe des y fonctionne alors comme suit.

```{r scal1a,exercise=TRUE}
ggplot(data = BeanSurvey,  aes(y = BEANSHARVESTED_LR,x=GENDERHH,fill=GENDERHH)) + 
  geom_boxplot()+
    scale_y_log10()
```

Cela nous aide vraiment à voir les différences par sexe qui n'étaient pas claires auparavant, et rend le graphique beaucoup plus beau grâce à une utilisation plus appropriée de l'espace ! Cependant, il y a un compromis à faire ici - parce qu'il y avait de nombreux agriculteurs avec un total de 0 haricot récolté, la transformation logarithmique les oblige à être retirés du graphique. En effet, le log(0) ne peut pas être calculé. Cela signifie que le graphique ne montre que les agriculteurs qui ont récolté plus de 0 haricot. C'est pourquoi nous voyons un message d'avertissement nous disant "Removed 21 rows containing non-finite values (stat_boxplot)" (21 lignes contenant des valeurs non finies ont ete supprimees) - log(0) est la valeur 'non finie' à laquelle il est fait référence.

Ce graphique peut toujours être utilisé pour interpréter les données, mais il faut toujours être prudent lorsqu'on utilise une transformation logarithmique, au cas où notre variable contiendrait des valeurs nulles. Une meilleure option ici pourrait être de calculer les haricots récoltés par hectare, ce qui devrait rendre les résultats plus comparables. Nous apprendrons comment faire cela dans un module ultérieur de ce cours, lorsque nous apprendrons à manipuler les données avec `dplyr`.


Ce principe de modification des echelles/axes en utilisant `scale_` s'applique également aux echelles de couleurs - donc si nous voulons définir les couleurs pour nos groupes de sexe au lieu de nous cantonner aux valeurs par défaut de R, on peut également faire cela avec un modificateur d'echelle `scale_`. Il y a un certain nombre de modificateurs différents disponibles pour l'esthétique `fill` ou `colour` - l'un de ceux-ci, le modificateur `manual`, nous permet de spécifier exactement les couleurs que l'on souhaite utiliser.


```{r scale2,exercise=TRUE}
ggplot(data = BeanSurvey,  aes(y = BEANSHARVESTED_LR,x=GENDERHH,fill=GENDERHH)) + 
  geom_boxplot()+
    scale_y_log10()+
      scale_fill_manual(values=c("purple","yellow"))
```

Ici, vous devez vous assurer que  
a) vous avez le bon nombre de couleurs, 1 pour chaque groupe. N'oubliez pas d'utiliser la fonction `c()` pour combiner les couleurs ensemble, et d'utiliser une virgule entre chaque couleur.  
b) les noms de couleur choisies sont en effet des couleurs que R connait.
c) vous avez placé des guillemets correctement autour de chacun des noms de couleur.

R connait certains nom originaux de couleurs.

Ainsi, par exemple, R connait les couleurs 'chartreuse' et 'blanchedalmond' :

```{r scale3, exercise=TRUE}
ggplot(data = BeanSurvey,  aes(y = BEANSHARVESTED_LR,x=GENDERHH,fill=GENDERHH)) + 
  geom_boxplot()+
    scale_y_log10()+
      scale_fill_manual(values=c("chartreuse","blanchedalmond"))
```

Par contre R ne connait pas les couleurs 'olive' ou 'azur' et dans ce cas, R produira des boîtes transparentes.

```{r itsmakingmeblue,error=TRUE, exercise=TRUE}
ggplot(data = BeanSurvey,  aes(y = BEANSHARVESTED_LR,x=GENDERHH,fill=GENDERHH)) + 
  geom_boxplot()+
    scale_y_log10()+
      scale_fill_manual(values=c("olive","azur"))
```

Pour rappel, vous trouverez <a href="http://www.stat.columbia.edu/~tzheng/files/Rcolor.pdf" target="_blank"> ici </a> les couleurs reconnues pas R par defaut.


L'un des autres modificateurs utiles pour les couleurs est `brewer`. Au lieu de choisir des couleurs individuelles pour chaque valeur, vous choisissez une palette de couleurs préexistante. Vous pouvez voir les palettes de couleurs disponibles 
 <a href="https://colorbrewer2.org/" target="_blank">ici</a>. Les noms de palette dans R correspondent aux noms indique apres "scheme=" sur ce site Web, que vous pouvez voir dans l'URL lorsque vous cliquez sur une palette. 

Comme indiqué dans la vidéo, j'aime beaucoup la palette "Dark2" pour ses couleurs vives (deuxieme palette lorsque vous choisissez "qualitative" pour "nature of your data" sur le site indique au dessus). Cette palette donne souvent des couleurs qui se distinguent clairement sur un graphique. Cependant gardez en tête que la pertinence d'un choix de couleurs dépend aussi fortement du type de données et du graphique que l'on souhaite produire... et biensur il y a également les préférences personnelles de chacun.

```{r colour4, exercise=TRUE}
ggplot(data = BeanSurvey,  aes(y = BEANSHARVESTED_LR,x=GENDERHH,fill=GENDERHH)) + 
  geom_boxplot()+
    scale_y_log10()+
      scale_fill_brewer(palette="Dark2")
```


**QUESTION : En utilisant tout ce que vous avez appris jusqu'à présent : dans le morceau de code ci-dessous, faites un graphique (informatif) montrant la relation entre la quantité de haricots récoltés pendant la longue saison des pluies, `BEANSHARVESTED_LR` et la main d'œuvre utilisée, `LABOR`.

```{r trumphot, exercise=TRUE,error=TRUE}
ggplot(data=X,aes(y=Y,x=X))+
  geom_something()

```

## Ajouter des couches

Les graphiques de ggplot2 peuvent comporter des graphiques avec plusieurs géométries superposées, à condition que l'esthétique de ces géométries soit la même.

Revenons au nuage de points que nous avons réalisé précédemment montrant la superficie du terrain en fonction de l'âge du chef de ménage:

```{r layer1,exercise=TRUE}
ggplot(data = BeanSurvey,  aes(x = AGEHH,y=LANDAREA)) + 
  geom_point()
```

Nous ne pouvions pas vraiment décider plus tôt s'il y avait une relation entre ces deux variables - il ne semblait pas y en avoir. Mais nous pouvons ajouter une "courbe d'ajustement" sur le graphique en utilisant `geom_smooth` - par défaut, cela ajoute une courbe de lissage sur le graphique, qui nous aidera à déterminer s'il y a ou non une relation, et si cette relation semble linéaire, ou plus compliquée. 

Dans `ggplot`, nous pouvons ajouter des couches supplémentaires à un graphique en ajoutant simplement un `+` à la fin de chaque couche. 

```{r layer2,exercise=TRUE}
ggplot(data = BeanSurvey,  aes(x = AGEHH,y=LANDAREA)) + 
  geom_point()+
    geom_smooth()
```

La zone grisee au dessus et au dessous de la courbe représente un intervalle de confiance à 95% autour de notre tendance.
Notez que l'ordre dans lequel vous indiquez les couches détermine ce qui apparaîtra au dessus ; regardez la différence si nous inversons l'ordre de `geom_point()` et `geom_smooth()`.


```{r layer3,exercise=TRUE}
ggplot(data = BeanSurvey,  aes(x = AGEHH,y=LANDAREA)) + 
 geom_smooth()+
  geom_point()
```

Ce n'est pas évident a voir ici, mais si vous regardez attentivement, vous verrez que le point proche de la verticale 40 qui était sous la courbe dans le graphique précédent, est maintenant au dessus de la courbe!

Cet exemple de superposition fonctionne parce que `geom_smooth` et `geom_point` ont tous deux la même esthétique requise - une variable numérique sur l'axe des `x` et une variable numérique sur l'axe des `y`. Si on essayait d'ajouter, par exemple, un boxplot par dessus, on obtiendrait un tracé un peu étrange, et un message d'avertissement puisque l'esthétique du boxplot n'est pas complètement compatible. 

```{r layer4,exercise=TRUE}
ggplot(data = BeanSurvey,  aes(x = AGEHH,y=LANDAREA))+ 
 geom_point()+
  geom_boxplot()
```

Comme l'esthétique `x` est optionnelle pour `geom_boxplot`, cet exemple choisit d'ignorer la variable incompatible (`AgeHH`) qui est tracée sur cet axe et dessine juste un seul boxplot. Cela ne va probablement pas nous donner un graphique utile !

Et si nous essayions de superposer `geom_bar`, nous obtiendrions une erreur, car l'esthétique nécessaire pour `geom_bar` serait incompatible avec celle que nous avons pour `geom_point`.

```{r layer5,exercise=TRUE,error=TRUE}
ggplot(data = BeanSurvey,  aes(x = AGEHH,y=LANDAREA))+ 
 geom_point()+
  geom_bar()
```

## Les facettes (facet_)

![](https://youtu.be/VAsRe33lkCM)

Nous avons vu comment ajouter des variables à un graphique en utilisant l'esthétique. Pour les variables catégorielles, il est aussi possible d'utiliser une autre technique, celle de diviser votre graphique en facettes, qui sont des sous-graphiques qui affichent chacun un sous-ensemble des données. Par exemple, si nous prenons les boxplots que nous avons fait plus tôt, montrant la variable `BEANSHARVESTED_LR` en fonction de `GENDERHH`, en utilisant l'échelle log10 pour l'axe des y, nous pouvons utiliser `facet_wrap` pour diviser ce graphique en deux panneaux définis par la variable `VILLAGE`.

```{r facet1, exercise=TRUE}
ggplot(data = BeanSurvey,  aes(y = BEANSHARVESTED_LR,x=GENDERHH,fill=GENDERHH)) + 
  geom_boxplot()+
    scale_y_log10()+
      scale_fill_brewer(palette="Dark2")+
          facet_wrap(~VILLAGE)
```

Ce graphique nous montre clairement qu'il y a une grande différence dans les distributions des quantités récoltées entre les deux villages. Et aussi qu'à Kimbugu, où les quantités récoltées sont plus élevées, il y a une différence assez importante par sexe. Alors qu'à Lwala, où les quantités de haricots récoltés sont plus faibles, il n'y a qu'une faible différence entre les ménages gérés par un homme et ceux gérés par une femme.

Faites attention à ne pas manquer le `~` devant `VILLAGE`. Il est utilisé pour définir une formule dans R. Par exemple, une formule ou équation du genre "y=x" s'écrit `y~x` en R. Dans `facet_wrap`, le `y` est implicite (c'est en quelque sorte le graphique entier qui est utilisé comme y). Le `~` lui, demande a R de découper les données selon les variables indiquées a sa droite et de créer le graphique pour chaque sous-ensemble. Dans ce cas la variable indiquée a droite est `VILLAGE`, et R a donc créé notre graphique pour chaque village. `~` est utilisé dans de nombreuses fonctions R, et vous le verrez apparaître à nouveau plus tard dans le cours.


Réfléchissez toujours à la position exacte des variables dans votre graphique. Il est souvent utile d'expérimenter, car ce n'est parfois qu'après avoir comparé différentes options que l'on voit clairement quelle option présente l'histoire que l'on souhaite raconter avec nos données de la manière la plus claire.

Par exemple, la façon dont nous avons orienté le graphique ci-dessus met l'accent sur les différences entre les sexes des chefs de ménage dans chacun des deux villages. Mais il est un peu plus difficile de comparer les différences entre les villages pour chaque sexe.

**QUESTION : Modifiez le code précédent, pour inverser l'orientation de sorte que `VILLAGE` soit sur l'axe des x, et que nous utilisions des facettes pour `GENDERHH` **.

```{r facet3, exercise=TRUE}

```

```{r facet3-solution}
#N'oubliez pas de changer l'esthétique du remplissage ainsi que l'esthétique du x.
#Nous apprendrons à supprimer ou à modifier les étiquettes de l'axe des x dans la prochaine section sur les thèmes.

ggplot(data = BeanSurvey,  aes(y =BEANSHARVESTED_LR ,x=VILLAGE,fill=VILLAGE)) + 
  geom_boxplot()+
    scale_y_log10()+
      scale_fill_brewer(palette="Dark2")+
          facet_wrap(~GENDERHH)
```

J'espère que vous verrez dans cet exemple qu'il devient beaucoup plus facile de comparer nos villages les uns aux autres. Mais plus difficile de faire des comparaisons entre les sexes du chef de ménage.

## Les Étiquettes (labs)

Le graphique que nous avons réalisé, montrant comment les récoltes de haricots ont varié selon le sexe et le village, est très utile. Nous pourrions maintenant commencer à nous enthousiasmer à l'idée de partager nos résultats avec d'autres personnes, ou d'inclure ce graphique dans un rapport ou une présentation.

```{r,facet3a, exercise=TRUE}
ggplot(data = BeanSurvey,  aes(y = BEANSHARVESTED_LR,x=GENDERHH,fill=GENDERHH)) + 
  geom_boxplot()+
    scale_y_log10()+
      scale_fill_brewer(palette="Dark2")+
          facet_wrap(~VILLAGE)
```

Mais nous devons d'abord penser à rendre ce graphique plus informatif. Commençons par ajouter des étiquettes pour nos axes et fournir des titres. 

La fonction `labs()` nous permet d'étiqueter différents aspects du graphique. Nous pouvons étiqueter n'importe quelle esthétique qui a été renseignée dans le graphique - commençons par étiqueter les axes x et y.

```{r,label1, exercise=TRUE}
ggplot(data = BeanSurvey,  aes(y = BEANSHARVESTED_LR,x=GENDERHH,fill=GENDERHH)) + 
  geom_boxplot()+
    scale_y_log10()+
      scale_fill_brewer(palette="Dark2")+
          facet_wrap(~VILLAGE)+
        labs(x="Sexe du chef de ménage",y="Récolte de la longue saison des pluies (Kg)")
```

Dans cette fonction, on peut écrire ce que l'on veut lorsqu'on attribue les étiquettes, tant que cela est contenu entre guillemets `" "`.

Remarquez dans cet exemple que l'axe des x a été étiqueté avec "Sexe du chef de ménage", mais que la légende reste étiquetée "GENDERHH". Cela s'explique par le fait que nous étiquetons l'esthétique, et non les variables elles-mêmes. Et l'étiquette "GENDERHH" est associée à l'esthétique `fill`. Nous devrons donc également inclure une étiquette pour `fill`.

```{r label2, exercise=TRUE}
ggplot(data = BeanSurvey,  aes(y = BEANSHARVESTED_LR,x=GENDERHH,fill=GENDERHH)) + 
  geom_boxplot()+
    scale_y_log10()+
      scale_fill_brewer(palette="Dark2")+
          facet_wrap(~VILLAGE)+
        labs(x="Sexe du chef de ménage",y="Récolte de la longue saison des pluies (Kg)",
             fill="Sexe du chef de ménage")
```


Il existe également d'autres éléments que nous pouvons étiqueter, tels que le "titre" (title), le "sous-titre" (subtitle) et la "légende" (caption).

```{r label3, exercise=TRUE}
ggplot(data = BeanSurvey,  aes(y = BEANSHARVESTED_LR,x=GENDERHH,fill=GENDERHH)) + 
  geom_boxplot()+
    scale_y_log10()+
      scale_fill_brewer(palette="Dark2")+
          facet_wrap(~VILLAGE)+
        labs(x="Sexe du chef de ménage",y="Récolte de la longue saison des pluies (Kg)",
             fill="Sexe du chef de ménage",
              title="Boxplots montrant la quantité de haricots récoltés par sexe",
                subtitle="Répartition par village",
                  caption="Données recueillies lors d'entretiens avec 49 agriculteurs menés en mai 2019")
```

Il commence à avoir une bonne tête ! Mais il se peut que nous voulions encore apporter quelques modifications à l'aspect visuel général de certains aspects de notre graphique.

## Les Thèmes (theme)

Les thèmes font référence au style des éléments non liés aux données de votre graphique, comme les polices de caractère ou bien les couleurs et les tailles des étiquettes, des titres, des axes ou de l'arrière-plan. ggplot2 dispose d'un grand nombre d'options de thèmes qui vous permettent de contrôler presque tous les aspects de votre graphique, ce qui devient important lorsque vous souhaitez présenter ou publier vos graphiques. Il est important de savoir comment trouver les options que vous recherchez lorsque vous personnalisez les thèmes, parce qu'il n'est pas possible de tout retenir. Il y a trop de choses que l'on peut faire ! De nombreux exemples sont présentés sur le site ggplot2 <a href="https://ggplot2.tidyverse.org/reference/theme.html" target="_blank">ici</a>.


Par exemple, disons que je veux rendre mes étiquettes d'axe x gigantesques pour une raison quelconque. 

Nous devons trouver quel argument modifie les étiquettes de l'axe des x. Si nous regardons dans la documentation, nous pouvons trouver l'argument `axis.text.x`.

Comme il s'agit d'un composant texte, nous devons ensuite utiliser une fonction `element_text`, qui permettra de personnaliser l'apparence de ce texte. 

Les fonctions `element_` existent pour que nous puissions personnaliser les composants relatifs à des types d'éléments spécifiques - `element_text`, `element_line`, `element_rect` (pour les 'rectangles' ou les boîtes) sont les plus couramment utilisées. 

Dans `element_text`, il y a beaucoup d'options que nous pouvons changer, mais pour faire des étiquettes massives, celle que nous devrons modifier est la taille (`size`).

```{r sixe20, exercise=TRUE}
ggplot(data = BeanSurvey,  aes(y = BEANSHARVESTED_LR,x=GENDERHH,fill=GENDERHH)) + 
  geom_boxplot()+
    scale_y_log10()+
      scale_fill_brewer(palette="Dark2")+
          facet_wrap(~VILLAGE)+
        labs(x="Sexe du chef de ménage",y="Récolte de la longue saison des pluies (Kg)",
             fill="Sexe du chef de ménage",
              title="Boxplots montrant la quantité de haricots récoltés par sexe",
                subtitle="Répartition par village",
                  caption="Données recueillies lors d'entretiens avec 49 agriculteurs menés en mai 2019")+
    theme(axis.text.x = element_text(size=20))
```

C'est probablement un peu trop gros !

**QUESTION En faisant quelques experimentations, définissez une valeur plus raisonnable pour la taille de la police. Une fois que vous avez fait cela, consultez également la documentation pour voir si vous pouvez trouver comment faire apparaître le texte de l'axe des x en gras**.

```{r boldsize, exercise=TRUE}
ggplot(data = BeanSurvey,  aes(y = BEANSHARVESTED_LR,x=GENDERHH,fill=GENDERHH)) + 
  geom_boxplot()+
    scale_y_log10()+
      scale_fill_brewer(palette="Dark2")+
          facet_wrap(~VILLAGE)+
        labs(x="Sexe du chef de ménage",y="Récolte de la longue saison des pluies (Kg)",
             fill="Sexe du chef de ménage",
              title="Boxplots montrant la quantité de haricots récoltés par sexe",
                subtitle="Répartition par village",
                  caption="Données recueillies lors d'entretiens avec 49 agriculteurs menés en mai 2019")+
    theme(axis.text.x = element_text(size=20))
```

```{r boldsize-solution}
#face=1 pour normal, face=2 pour mettre en gras, face=3 pour mettre en italic

ggplot(data = BeanSurvey,  aes(y = BEANSHARVESTED_LR,x=GENDERHH,fill=GENDERHH)) + 
  geom_boxplot()+
    scale_y_log10()+
      scale_fill_brewer(palette="Dark2")+
          facet_wrap(~VILLAGE)+
        labs(x="Sexe du chef de ménage",y="Récolte de la longue saison des pluies (Kg)",
             fill="Sexe du chef de ménage",
              title="Boxplots montrant la quantité de haricots récoltés par sexe",
                subtitle="Répartition par village",
                  caption="Données recueillies lors d'entretiens avec 49 agriculteurs menés en mai 2019")+
    theme(axis.text.x = element_text(size=6,face = 2))
```

Cela vaut la peine de se familiariser avec la documentation pour savoir comment modifier les différents aspects de ces graphiques, et pour trouver les différentes options disponibles pour chaque type d'élément. A moins que vous n'ayez la meilleure mémoire du monde, il sera presque impossible de vous souvenir de toutes les options possibles ici !


`element_blank` vaut également la peine d'être connu, car il supprime complètement les éléments. 
Ainsi, par exemple, si nous ne voulons pas du tout d'étiquettes pour l'axe des x, nous pouvons définir `axis.text.x` comme un `element_blank`.

```{r boldsize2, exercise=TRUE}
ggplot(data = BeanSurvey,  aes(y = BEANSHARVESTED_LR,x=GENDERHH,fill=GENDERHH)) + 
  geom_boxplot()+
    scale_y_log10()+
      scale_fill_brewer(palette="Dark2")+
          facet_wrap(~VILLAGE)+
        labs(x="Sexe du chef de ménage",y="Récolte de la longue saison des pluies (Kg)",
             fill="Sexe du chef de ménage",
              title="Boxplots montrant la quantité de haricots récoltés par sexe",
                subtitle="Répartition par village",
                  caption="Données recueillies lors d'entretiens avec 49 agriculteurs menés en mai 2019")+
    theme(axis.text.x = element_blank())
```

Une modification plus utile serait peut-être de supprimer la légende, qui fait double emploi avec les informations que nous avons déjà sur l'axe des x. Nous pouvons le faire en modifiant l'élément de thème "legend.position" et en lui attribuant la valeur "none". Nous pourrions également utiliser ce même argument si nous voulions que la légende soit en dessous du graphique ("bottom"), au-dessus du graphique ("top"), ou sur le côté gauche ("left").

```{r boldsize3, exercise=TRUE}
ggplot(data = BeanSurvey,  aes(y = BEANSHARVESTED_LR,x=GENDERHH,fill=GENDERHH)) + 
  geom_boxplot()+
    scale_y_log10()+
      scale_fill_brewer(palette="Dark2")+
          facet_wrap(~VILLAGE)+
        labs(x="Sexe du chef de ménage",y="Récolte de la longue saison des pluies (Kg)",
             fill="Sexe du chef de ménage",
              title="Boxplots montrant la quantité de haricots récoltés par sexe",
                subtitle="Répartition par village",
                  caption="Données recueillies lors d'entretiens avec 49 agriculteurs menés en mai 2019")+
  theme(legend.position = "none")
```

Bien que la fonction `theme()` nous permette de contrôler tous les aspects possibles de ces graphiques, nous pouvons également utiliser des thèmes pré-définis. Ceux-ci apporteront de nombreux changements en même temps. Vous pouvez voir une galerie de tous les thèmes pré-définis ici :
https://ggplot2.tidyverse.org/reference/ggtheme.html

Un choix populaire est d'utiliser le thème "light" :

```{r boldsize4, exercise=TRUE}
ggplot(data = BeanSurvey,  aes(y = BEANSHARVESTED_LR,x=GENDERHH,fill=GENDERHH)) + 
  geom_boxplot()+
    scale_y_log10()+
      scale_fill_brewer(palette="Dark2")+
          facet_wrap(~VILLAGE)+
        labs(x="Sexe du chef de ménage",y="Récolte de la longue saison des pluies (Kg)",
             fill="Sexe du chef de ménage",
              title="Boxplots montrant la quantité de haricots récoltés par sexe",
                subtitle="Répartition par village",
                  caption="Données recueillies lors d'entretiens avec 49 agriculteurs menés en mai 2019")+
  theme(legend.position = "none")+
  theme_light()
```

Notez que l'ordre est important. Regardez - la légende est réapparue !
La définition d'un thème intégré annule tous les appels précédents à `theme()`. Mais nous pouvons toujours modifier les éléments du thème par défaut après qu'il ait été défini. Ainsi, pour utiliser le thème light sans la légende, nous devons changer l'ordre des deux dernières lignes.

```{r boldsize4a, exercise=TRUE}
ggplot(data = BeanSurvey,  aes(y = BEANSHARVESTED_LR,x=GENDERHH,fill=GENDERHH)) + 
  geom_boxplot()+
    scale_y_log10()+
      scale_fill_brewer(palette="Dark2")+
          facet_wrap(~VILLAGE)+
        labs(x="Sexe du chef de ménage",y="Récolte de la longue saison des pluies (Kg)",
             fill="Sexe du chef de ménage",
              title="Boxplots montrant la quantité de haricots récoltés par sexe",
                subtitle="Répartition par village",
                  caption="Données recueillies lors d'entretiens avec 49 agriculteurs menés en mai 2019")+
  theme_light()+
  theme(legend.position = "none")
```

Et maintenant, nous en avons terminé avec notre graphique.

Nous en apprendrons davantage sur les différents types de graphique et sur d'autres façons de les modifier au fil du cours. Mais pour l'instant, il est temps de s'entraîner un peu plus !


## Exercices


**Question 1 : J'essaie de produire un histogramme de l'âge des agriculteurs avec des facettes différentes pour chaque village. Pouvez-vous identifier et corriger les erreurs dans mon code ?**
```{r exc1, exercise=TRUE,error=TRUE}

ggplot(BeanSurvey,aes(x=AGEHH))+
  geom_hist(binwidth =5)+
    facet_wrap(VILLAGE)

```


**Question 2a: Je réalise un diagramme en bâtons du responsable de la prise de décision dans le menage, par le sexe du chef de ménage. Pouvez-vous modifier le code de façon à ce qu'il ressemble à l'exemple ci-dessous, avec les ménages dirigés par une femme colorés en "violet" et les ménages dirigés par un homme colorés en "orange" ?**


```{r, echo=FALSE}

ggplot(BeanSurvey,aes(y=DECISIONS,fill=GENDERHH))+
  geom_bar()+
    scale_fill_manual(values=c("purple","orange"))

```


```{r exc2, exercise=TRUE}
ggplot(BeanSurvey,aes(y=DECISIONS))+
  geom_bar()

```

**Question 2b: En reprenant le graphique que vous avez créé à la question 2a, apportez maintenant quelques modifications aux étiquettes : i) supprimez l'étiquette de l'axe des y ; ii) changez l'étiquette de l'axe des x par "Nombre d'agriculteurs" ; iii) ajoutez un titre informatif**

```{r exc2b, exercise=TRUE}
```


**Question 3: Faites un nuage de points montrant la quantité de haricots récoltés pendant la longue saison des pluies par rapport aux quantités de haricots plantés pendant la longue saison des pluies. Placez la quantité récoltée sur l'axe des y, et la quantité plantée sur l'axe des x.**

```{r exc3a, exercise=TRUE}
```

**Réfléchissez maintenant à la façon de montrer également comment les différents villages sont associés à cette relation. Essayez deux options différentes :**

**a) Faites des points de couleur différente pour chaque village**

```{r exc3b, exercise=TRUE}
```

**b) Placer les deux villages dans des facettes/panneaux différents**

```{r exc3c, exercise=TRUE}
```

**Considérez lequel de ces deux graphiques montre le plus clairement la relation. Prenez le graphique que vous préférez, et ajoutez les étiquettes et les titres des axes.**

```{r exc3d, exercise=TRUE}

```


**Question 4a: Faites un graphique montrant comment la quantité de haricots récoltés pendant la longue saison des pluies est liée au type de ménage (`HHTYPE`). Choisissez une géométrie pertinente pour montrer cette relation.**
```{r exc4a, exercise=TRUE}

```

**Question 4b: Quel que soit le tracé que vous avez choisi pour la question 4a, vous avez peut-être constaté que les étiquettes de la variable `LABOR` sont assez longues et que le texte le long de l'axe est écrasé. Regardez les éléments qui peuvent être personnalisés dans `theme` et essayez de faire en sorte que ces étiquettes s'adaptent mieux en diminuant la taille de la police ou en modifiant l'angle auquel les étiquettes sont alignées sur l'axe.**

```{r exc4b, exercise=TRUE}

ggplot(data=BeanSurvey,aes(y=BEANSHARVESTED_LR,x=HHTYPE))+
  geom_point()+
    theme(axis.text.x = element_text(angle=15,size=8))


```
**Question 5: Faites un graphique montrant la relation entre le sexe du chef de ménage (`GENDERHH`), le village, (`VILLAGE`) et le fait que le ménage vende ou non ses haricots (`SELLBEANS`). Utilisez des couleurs agréables, des étiquettes d'axes sensées, un titre, et utilisez l'un des thèmes pré-définis pour que le graphique soit agréable à regarder. Pensez également à augmenter la taille de la police pour certaines étiquettes afin qu'elles soient plus lisibles.**

```{r exc5, exercise=TRUE}

```




## Annexe : Données "BeanSurvey" 

Les données que nous utilisons dans cette session sont un extrait d'une enquête menée en Ouganda auprès d'agriculteurs identifiés comme cultivant des haricots.

Le jeu de données contient un extrait de 50 réponses à 23 des questions de l'enquête, et a été importé dans R comme un cadre de données appelé `BeanSurvey`.

Vous trouverez ci-dessous un résumé des colonnes du jeu de données.

```{r, echo=FALSE,message=FALSE,warning=FALSE}


data.frame(Column=colnames(BeanSurvey),
           Description=c("ID de l'agriculteur", "Nom du village", "Composition du ménage", "Sexe du chef de ménage", "Âge du chef de ménage",
                         "Occupation du chef de ménage", "Nombre d'adultes dans le ménage", "Nombre d'enfants (<18) dans le ménage", "Cultivent-ils le matoke ?",
                         "Cultivent-ils du maïs ?", "Cultivent-ils des haricots ?", "Cultivent-ils des bananes ?", "Cultivent-ils du manioc ?",
                         "Cultivent-ils du café ?", "Superficie de l'exploitation (acres)", "Utilisation de la main-d'œuvre", "Cultures associee aux haricots",
                         "Responsabilité des décisions du ménage", "Cultivent-ils des haricots pour la vente ?", "Quantité de haricots plantés pendant la longue saison des pluies",
                         "Quantité de haricots plantés pendant la courte saison des pluies", "Quantité de haricots récoltés pendant la longue saison des pluies",
                         "Quantité de haricots récoltés pendant la courte saison des pluies")) %>% kable()

```


Passez un peu de temps à explorer l'ensemble de données complet intégré ci-dessous, afin de vous familiariser avec les colonnes et le type de données stockées dans chaque colonne. Vous aurez peut-être besoin de vous référer à ces données à plusieurs reprises au cours de ce tutoriel. N'oubliez pas que R est sensible à la casse, vous devrez donc toujours faire référence aux variables de cet ensemble de données exactement comme elles sont écrites dans les données. Il y a une colonne dans ces données appelée "GENDERHH" mais il n'y a pas de colonne dans ces données appelée "GenderHH".

```{r,echo=FALSE}
DT::datatable(BeanSurvey)
```

(Vous pouvez utiliser les touches fléchées de votre clavier pour faire défiler vers la droite au cas où le tableau de données ne tiendrait pas entièrement sur votre écran).


## Annexe : Liens de référence utiles  

Comment definir la couleur, les facets etc. dans ggplot:<a href="https://bookdown.org/ael/rexplor/chap6-3.html" target="_blank">https://bookdown.org/ael/rexplor/chap6-3.html </a>  

Liste des couleurs que R reconnait: <a href="http://www.stat.columbia.edu/~tzheng/files/Rcolor.pdf" target="_blank">http://www.stat.columbia.edu/~tzheng/files/Rcolor.pdf     </a>   

Aide mémoire ggplot2: <a href="https://thinkr.fr/aide-memoire-ggplot2/" target="_blank">https://thinkr.fr/aide-memoire-ggplot2/</a> 


Le manuel officiel de ggplot2 (assez technique et en anglais): <a href="https://ggplot2.tidyverse.org/" target="_blank">https://ggplot2.tidyverse.org/     </a> 

Introduction à ggplot2: <a href="https://juba.github.io/tidyverse/08-ggplot2.html" target="_blank">https://juba.github.io/tidyverse/08-ggplot2.html</a>   

